臺灣高等法院交通法庭刑事判決　　　　　　　　　九十一年度交上易字第二八三號
　　上　訴　人
　　即　被　告　甲○○
右上訴人因過失致死等案件，不服臺灣新竹地方法院八十九年度交訴字第一０三號，
中華民國九十一年七月十六日第一審判決（起訴案號：臺灣新竹地方法院檢察署八十
九年度偵字第一九二一、一九五二號），提起上訴，本院判決如左：
    主  文
上訴駁回。
    事實及理由
一、本案經本院審理結果，認第一審判決以上訴人即被告甲○○酒後不能安全駕駛動
    力交通工具而駕駛，所為係犯刑法第一百八十五條之三公共危險罪；被告甲○○
    酒過失致死，所為係犯刑法第二百七十六條第一項之過失致人於死罪。再被告為
    汽車駕駛人，因酒醉駕車，因而致人死亡，依法應負刑事責任者，依道路交通管
    理處罰條例第八十六條第一項規定，就過失致人於死罪部分，加重其刑至二分之
    一。被告甲○○所犯上開二罪間，行為互異，應分論併罰。並審酌被告過失責任
    非輕，並迄未與被害人蔣信家屬達成和解，及其素行、品行、犯罪手段、所生損
    害、犯後態度不佳、一再飾詞狡辯等一切情狀，判決「甲○○服用酒類，不能安
    全駕駛動力交通工具而駕駛，科罰金貳萬元，如易服勞役，以參佰元折算壹日；
    又因過失致人於死，處有期徒刑壹年貳月。」；認事用法及量刑均無不當，應予
    維持，並引用第一審判決書記載之事實、證據及理由（如附件原審判決書）。
二、經查：
（一）肇事汽車據被告甲○○稱係其哥哥所有。且目擊證人即鄉村休閒小吃店之老闆
      林建墩及其配偶均於警訊、或偵查時證稱：該車離開時，見被告甲○○開的車
      。
（二）若依被告甲○○所辯係由被害人蔣信駕車，則蔣信在駕駛座車門未開啟、車頂
      塌陷、右座又坐有被告甲○○之情形下，豈有可能越過被告甲○○被拋出車外
      、最後躺在車輛右前側二、三公尺處。又本件ＬＦ－九六二五號車輛係於行進
      間跌落山谷，而被害人蔣信於車輛跌落山谷間即被拋出車外，若是被害人蔣信
      駕車，則依常情判斷，車禍現場上開車輛之排檔桿應在Ｄ檔位置才是，然依現
      場相片所示，該車之排檔桿竟在Ｐ檔位置，再對照上開車輛於車禍後為蒐證時
      引擎仍發動之情形觀之，應更可確定車禍發生當時係由被告甲○○駕車無疑，
      蓋停車時將檔位排入Ｐ檔位置乃一般駕駛人之習慣，而上開車輛上除被告甲○
      ○與被害人蔣信外別無他人，可見車禍發生後是由被告甲○○在駕駛座將排檔
      桿排入Ｐ檔位置。
（三）測謊鑑定，係依一般人在說謊時，會產生遲緩、緊張、恐懼、不安等心理波動
      現象，乃以科學方法，由鑑定人利用測謊儀器，將受測者之上開情緒波動反應
      情形加以紀錄，用以判別受測者之供述是否真實。故測謊鑑定，倘鑑定人具備
      專業之知識技能，復事先獲得受測者之同意，所測試之問題及其方法又具專業
      可靠性時，該測謊結果，如就否認犯罪有不實之情緒波動反應，雖不能採為有
      罪判決之唯一證據，但非無證據能力，仍得供裁判之佐證，其證明力如何，事
      實審法院自得依職權自由判斷（最高法院八十七年度台上字第三九二八號判決
      參照）。本案偵查中經檢察官囑託法務部調查局對被告甲○○實施測謊，經以
      控制問題法及混合問題法鑑定，其結果被告甲○○對於問題（一）：案發當天
      到「鄉村休閒小吃店」時是其開的車，經測試無情緒波動反應，應未說謊；但
      對於問題（二）案發當天離開「鄉村休閒小吃店」時是蔣信開的車、問題（三
      ）其不是因怕被撤銷假釋而稱摔落山谷前是蔣信開的車、問題（四）其沒有隱
      瞞車禍實情等問題，經測試均呈情緒波動反應，研判應係說謊等情，有該局八
      十九年五月十二日（八九）陸（三）字第８９０３１８１９號鑑定通知書一件
      在卷可稽（見八十九年度偵字第一九二一號偵查卷第九頁）。
（四）被害人蔣信因本件車禍死亡，亦經臺灣新竹地方法院檢察署檢察官督同法醫師
      相驗明確，並經法務部法醫研究所進一步鑑定被害人蔣信之「死因為車禍墜落
      山谷時，被拋出車外，造成胸、腹部鈍力創傷，導致右側後胸壁多處肋骨骨折
      、氣血胸、右肺挫傷和肝臟破裂，引起外傷性休克死亡：其死亡方式為意外。
      」有臺灣新竹地方法院檢察署勘驗筆錄、驗斷書、相驗屍體證明書、相驗照片
      （均附於八十八年度相字第七五三號相驗卷）及法務部法醫研究所（八九）法
      醫所醫鑑字第○○○一號鑑定書在卷可憑（見原審卷第八八頁至第九九頁）。
      又被告甲○○並不否認車禍發生當晚曾與被害人蔣信一同飲酒，而據被告甲○
      ○於原審法院陳稱伊對於從鄉村休閒小吃店離開到掉落山谷這段的記憶是空白
      的（見原審卷第四七頁八十九年十一月九日訊問筆錄），再參酌被告甲○○駕
      車跌落山谷之事實，顯然被告甲○○有飲酒後已達不能安全駕駛動力交通工具
      之情形。
三、本案事證已明，被告甲○○仍執前詞否認酒後開車，及否認肇事當時為蔣信駕車
    ，否認犯罪，而指摘原判決不當，為無理由，應予駁回。
據上論斷，應依刑事訴訟法第三百七十三條、第三百六十八條、第三百七十一條，判
決如主文。
本案經檢察官呂光華到庭執行職務。
中      華      民      國    九十一    年      九      月    二十五    日
                                臺灣高等法院交通法庭
                                    審判長法  官  陳  貽  男
                                          法  官  陳  憲  裕
                                          法  官  王  炳  梁
右正本證明與原本無異。
不得上訴。
                                          書記官  潘  大  鵬
中      華      民      國     九十一   年      九      月    二十七    日
附錄：本案論罪科刑法條全文
刑法第二百七十六條第一項
因過失致人於死者，處二年以下有期徒刑、拘役或二千元以下罰金。
從事業務之人，因業務上之過失犯前項之罪者，處五年以下有期徒刑或拘役，得併科
三千元以下罰金。
刑法第一百八十五條之三
服用毒品、麻醉藥品、酒類或其他相類之物，不能安全駕駛動力交通工具而駕駛者，
處一年以下有期徒刑、拘役或三萬元以下罰金。
附件：
臺灣新竹地方法院刑事判決                        八十九年度交訴字第一三號
    公  訴  人  臺灣新竹地方法院檢察署檢察官
    被      告  甲○○  男  三十四歲（民國○○○年○○月○○日生）
                        住桃園縣平鎮市○○路八一巷十號
                        身分證統一編號：Ｚ000000000號
右列被告因過失致死等案件，經檢察官提起公訴（八十九年度偵字第一九二一、一九
五二號），本院判決如左：
    主  文
甲○○服用酒類，不能安全駕駛動力交通工具而駕駛，科罰金貳萬元，如易服勞役，
以參佰元折算壹日；又因過失致人於死，處有期徒刑壹年貳月。
    事  實
一、甲○○曾因殺人案件，於民國八十年三月十二日，經台灣高等法院以七十九年度
    上重訴字第一一一號判處有期徒刑十五年，褫奪公權十年，另經最高法院於八十
    年五月二十四日判決上訴駁回確定在案，甫於八十五年五月六日假釋出獄，現仍
    在假釋中。竟仍不知悔改，於八十八年十二月二十九日下午五時許，與蔣信及其
    友人共四人在新竹縣尖石鄉新樂村三三之二號，由林建墩、張玉英所經營之鄉村
    休閒小吃店內，共同飲用高梁酒加礦泉水，至同年月日晚上八時許，甲○○明知
    其因飲酒過量，已達反應較慢、感覺減低、思考改變，並影響駕駛能力而不能安
    全駕駛動力交通工具之狀態下，卻仍於酒後駕駛車牌號碼ＬＦ－九六二五號自用
    小客車，搭載蔣信，由上開小吃店出發沿新竹縣尖石鄉省道一二○線行駛，於行
    經該線三五點七公里處時，原應注意汽車行駛時，駕駛人應注意車前狀況，並隨
    時採取必要之安全措施，且行經彎道或因雨霧致視線不清時，均應減速慢行，作
    隨時停車之準備，而依當時情形，又無不能注意情事，竟疏於注意上開規定，失
    控衝出道路邊線，以致所駕駛之上開車輛翻落山谷，蔣信因此受有肝臟破裂合併
    腹腔內積血之傷害，經送醫急救，仍不治死亡。
二、案經台灣新竹地方法院檢察署檢察官自動檢舉暨由蔣信之妻乙○○告訴偵辦。
      理  由
一、訊據被告甲○○固不否認曾於八十八年十二月二十九日下午五時許，與被害人蔣
    信共同至位在新竹縣尖石鄉新樂村三三之二號之鄉村休閒小吃店飲酒，且於當日
    晚上八時許酒後共同離開之事實，惟矢口否認有何過失致人於死之犯行，辯稱：
    因當晚是飲用高梁酒加礦泉水，伊約喝了二杯，所以沒有醉，離開時，是由被害
    人蔣信駕車，伊到店門外時車子已經由蔣信開過來了，伊坐在右前座，從小吃店
    離開到車子翻落山谷這段期間的記憶則都是空白，不記得，不知道車禍怎麼發生
    的，後來伊將車門推開爬出車外，已看見蔣信躺在車子之右前方，伊就問蔣信要
    不要扶他，當時蔣信還可以說話，並回稱不要，伊就爬上去找人來救蔣信云云。
    經查：
（一）證人即鄉村休閒小吃店之老闆林建墩於警訊時證稱：（離開小吃店時係何人開
      車？）離開小吃店前，我看見甲○○在我店門前打行動電話，是何人開車到我
      小吃店前，我沒有看見，他們二人有在門口聊天，但離開時，我有看見蔣信在
      駕駛座，準備駕車離開，我見狀之後，即向蔣信勸說這車是甲○○的，車子性
      能莊比較瞭解，你讓莊自己開比較好，之後，蔣信就下車坐到右前乘客座，而
      由甲○○駕車離開（見八十八年度相字第七五三號相驗卷第七二頁）；另於偵
      訊時亦證稱：：：是蔣信先上駕座要開，我說讓年輕的開，才由甲○○開，但
      中途有無換開就不知道了，：：（你處距出事地多遠？）約五分十分鐘距離（
      見上開卷第七八頁）；於本院證稱：（蔣信離開時有無喝醉？）他到我店裡面
      喝過那麼多次，那天應該是有一點點醉，（被告離開時有沒有醉？）依我看被
      告比蔣信清醒，應該沒有醉意，：：他們離開時是被告開的車（見本院八十九
      年十一月九日訊問筆錄）等語。另證人即林建墩之妻張玉英亦於偵訊時證稱：
      在買單時鑰匙即由蔣信抓著，他一直吵著要開，是我們不放心才叫他由年輕的
      開，我們看到的是甲○○開，但因之前蔣信一直吵著要開，中途是否會換手，
      就不得而知了等語（見上開相驗卷第七八頁）。查證人與被告甲○○於車禍發
      生當日乃第一次見面，素不熟識，亦無恩怨，當無故意虛偽陳述誣陷被告之理
      ，且證述內容前後一致，所為證詞，應認可採。
（二）次查，ＬＦ－九六二五號車輛於翻落山谷之後，左前駕駛座門並未開啟，左前
      駕駛座之車頂塌陷、駕駛座車門連接左前葉子板部分凹陷，右前座車門開啟，
      排檔桿排入Ｐ檔位置等情，有附卷之現場相片足參（見上開相驗卷第三九頁至
      四四頁）。而據被告於偵訊時陳稱：墜下後車引擎仍發動著（見上開相驗卷第
      五七頁），於本院則稱；車禍後伊爬出車外，蔣信已躺在右前座右側距車子約
      二公尺處（見卷附被告於八十九年九月二十二日當庭繪製之現場圖）等語；另
      證人即車禍後參與救護工作之陳逢富、鄒慶文於警訊時均證稱：（車禍現場保
      持情形如何？）當時車輛還發動著，有大燈亮等語（見上開卷第六八、六九頁
      ）；暨依後述法務部法醫研究所鑑定書第十頁之記載「ＬＦ－九六二五號自用
      小客車上無血跡」、「死者的衣物上有樹枝的摩擦痕，顯示死者應是被拋出車
      外的狀況」等情判斷，顯然被害人蔣信應是在車輛跌落山谷至車輛靜止間即被
      拋出車外，且係由右前座被拋出車外之事實，應可認定，此由車禍後ＬＦ－九
      六二五號車輛之右前座車門開啟、被告下車後已見被害人躺在距車輛右前側二
      、三公尺處可推知；蓋若如被告所辯係由被害人蔣信駕車，則蔣信在駕駛座車
      門未開啟、車頂塌陷、右座又坐有被告之情形下，豈有可能越過被告被拋出車
      外、最後躺在車輛右前側二、三公尺處。又本件ＬＦ－九六二五號車輛係於行
      進間跌落山谷，而被害人於車輛跌落山谷間即被拋出車外，若是被害人駕車，
      則依常情判斷，車禍現場上開車輛之排檔桿應在Ｄ檔位置才是，然依現場相片
      所示，該車之排檔桿竟在Ｐ檔位置，顯然是遭人移動過，再對照上開車輛於車
      禍後引擎仍發動之情形觀之，應更可確定車禍發生當時係由被告駕車無疑，蓋
      停車時將檔位排入Ｐ檔位置乃一般駕駛人之習慣，而上開車輛上除被告與被害
      人外別無他人，可見車禍發生後是由被告在駕駛座將排檔桿排入Ｐ檔位置。
（三）佐以經公訴人囑託法務部調查局對被告實施測謊，經以控制問題法及混合問題
      法鑑定結果，被告對於問題（一）：案發當天到「鄉村休閒小吃店」時是其開
      的車，經測試無情緒波動反應，應未說謊；但對於問題（二）案發當天離開「
      鄉村休閒小吃店」時是蔣信開的車、問題（三）其不是因怕被撤銷假釋而稱摔
      落山谷前是蔣信開的車、問題（四）其沒有隱瞞車禍實情等問題，經測試均呈
      情緒波動反應，應係說謊等情，有該局八十九年五月十二日（八九）陸（三）
      字第８９０３１８１９號鑑定通知書一件在卷可稽（見八十九年度偵字第一九
      二一號偵查卷第九頁）。
（四）綜上事證，可見本件車禍發生當時，是由被告甲○○駕車搭載被害人蔣信之事
      實，應堪認定，被告上開辯解，顯為事後卸責之詞，不足採信。此外，被害人
      蔣信因本件車禍死亡，亦經臺灣新竹地方法院檢察署檢察官督同法醫師相驗明
      確，並經法務部法醫研究所進一步鑑定被害人蔣信之「死因為車禍墜落山谷時
      ，被拋出車外，造成胸、腹部鈍力創傷，導致右側後胸壁多處肋骨骨折、氣血
      胸、右肺挫傷和肝臟破裂，引起外傷性休克死亡：其死亡方式為意外。」有臺
      灣新竹地發法院檢察署勘驗筆錄、驗斷書、相驗屍體證明書、相驗照片（均附
      於上開相驗卷）及法務部法醫研究所（八九）法醫所醫鑑字第○○○一號鑑定
      書在卷可憑。又被告並不否認車禍發生當晚曾與被害人蔣信一同飲酒，而據被
      告於本院陳稱伊對於從小吃店離開到掉落山谷這段的記憶是空白的（見本院八
      十九年十一月九日訊問筆錄），再參酌被告駕車跌落山谷之事實，顯然被告有
      飲酒後已達不能安全駕駛動力交通工具之情形。按汽車行駛時，駕駛人應注意
      車前狀況，並隨時採取必要之安全措施，且行經彎道或因雨霧致視線不清時，
      均應減速慢行，作隨時停車之準備，道路交通安全規則第九十四條第三項、第
      九十三條第一項第三款分別定有明文。而本件依道路交通事故調查報告表及事
      故現場圖所示（見八十九年度偵字第一九二一號偵查卷第七頁），肇事地點道
      路型態為彎曲路，路面狀況為濕潤，且被告於警訊時亦陳稱車禍當時下著細雨
      （見上開相驗卷第六頁），顯然被告於行經該路段時，本應注意上開規定，而
      依當時情形，又無不能注意情事，竟因酒後注意力無法集中疏於注意，肇致本
      件車禍之發生，其有過失甚明。再被告之過失行為與被害人蔣信因本件車禍死
      亡間，有相當因果關係，本件事證明確，被告犯行洵堪認定，應依法論科。
二、核被告甲○○酒後不能安全駕駛動力交通工具而駕駛所為，係犯刑法第一百八十
    五條之三公共危險罪；被告過失致死所為，係犯刑法第二百七十六條第一項之過
    失致人於死罪。再被告為汽車駕駛人，因酒醉駕車，因而致人死亡，依法應負刑
    事責任者，依道路交通管理處罰條例第八十六條第一項規定，就過失致人於死罪
    ，加重其刑至二分之一。被告所犯上開二罪間，犯意各別，行為互異，應分論併
    罰。爰審酌被告過失責任非輕，並迄未與被害人蔣信家屬達成和解，及其素行、
    品行、犯罪手段、所生損害、犯後態度不佳、一再飾詞狡辯等一切情狀，分別量
    處如主文所示之刑，並就公共危險罪部分，諭知易服勞役之折算標準。
據上論斷，應依刑事訴訟法第二百九十九條第一項前段，刑法第一百八十五條之三、
第二百七十六條第一項、第四十二條第二項，道路交通管理處罰條例第八十六條第一
項、罰金罰鍰提高標準條例第一條前段、第二條，判決如主文。
本案經檢察官劉邦繡到庭執行職務。
中      華      民      國    九十一      年    七      月    十六      日
                                  台灣新竹地方法院交通法庭
                                      法  官    魏  瑞  紅
如不服本判決，應於判決送達後十日內向本院提出上訴狀(應抄附繕本)。告訴人
或被害人如對於本判決不服者，應具備理由請求檢察官上訴，其上訴期間之計算
係以檢察官收受判決正本之日期為準。
附錄本案論罪科刑法條全文：
刑法第二百七十六條第一項
一因過失致人於死者，處二年以下有期徒刑、拘役或二千元以下罰金。
二從事業務之人，因業務上之過失犯前項之罪者，處五年以下有期徒刑或拘役，得併
 科三千元以下罰金。
刑法第一百八十五條之三
服用毒品、麻醉藥品、酒類或其他相類之物，不能安全駕駛動力交通工具而駕駛者，
處一年以下有期徒刑、拘役或三萬元以下罰金。
